臺灣士林地方法院民事裁定
111年度事聲字第11號
異  議  人  戴阿全  
相  對  人  林世泓  
上列當事人間聲請支付命令事件，異議人對本院司法事務官於民
國111年1月3日所為本院110年度司促字第17649號支付命令聲明
異議，本院裁定如下：
    主  文
異議駁回。
    理  由
一、按民事訴訟法於104 年7 月1 日修正時增列第511 條第2 項
    ，規定債權人之請求，應釋明之，據以強化債權人聲請核發
    支付命令時之釋明義務，此觀該條項之立法理由揭示：「為
    免支付命令淪為製造假債權及詐騙集團犯罪工具，嚴重影響
    債務人權益，為兼顧督促程序在使數量明確且無訟爭性之債
    權得以迅速、簡易確定，節省當事人勞費，以收訴訟經濟之
    效果，並保障債權人、債務人正當權益，避免支付命令遭不
    當利用，爰增列第2 項，強化債權人之釋明義務。若債權人
    未為釋明，或釋明不足，不合於本條第2項規定者，法院得
    依本法第513 條第1 項規定，駁回債權人之聲請。」即明。
    所稱釋明，乃謂當事人提出「能即時調查之證據」，使法院
    就其主張之事實，得生薄弱之心證，信其大概如此而言（最
    高法院99年度台抗字第311 號裁定要旨參照）。次按支付命
    令之聲請，不合於第508條至第511條之規定，或依聲請之意
    旨認債權人之請求為無理由者，法院應以裁定駁回之。民事
    訴訟法第513條第1項前段定有明文。又按當事人對於司法事
    務官處理事件所為之終局處分，得於處分送達後10日之不變
    期間內，以書狀向司法事務官提出異議。司法事務官認前項
    異議有理由時，應另為適當之處分；認異議為無理由者，應
    送請法院裁定之。法院認第一項之異議為有理由時，應為適
    當之裁定；認異議為無理由者，應以裁定駁回之。同法第24
    0 條之4 第1 項本文、第2 項及第3 項復規定甚明。
二、本件異議意旨略以：相對人係台灣電力股份有限公司北北區
    營業處巡修課人員，於民國108年12月24日書立承諾書交予
    異議人，其上記載異議人之冰箱因未通知斷電而導致損壞，
    建議更新，預估金額新臺幣（下同）1萬元至2萬元，請保留
    收據，以便憑辦等旨，異議人為此聲請鈞院核發支付命令，
    命相對人給付異議人冰箱更新費用2萬8747元，然遭裁定駁
    回，爰提出異議，請求廢棄原裁定，並核發支付命令。
三、經查：
㈠、異議人聲請本件支付命令時，固就所主張之請求即其對相對
    人之新臺幣（下同）2萬8747元債權，提出手寫字據、用電
    設備照片、冰箱照片、托運送貨單等影本為證。惟據上開相
    對人名義所書立之手寫字據所載「1.用戶用電設備請先行改
    善後，才能進行後續動作。2.冰箱已損壞，無法保冷，建議
    更新，預估金額1萬～2萬，請保留收據，以便憑辦。」，僅
    足得知相對人將異議人之冰箱損壞而需更新之情形加以紀錄
    ，然未見任何關於相對人承諾願給付異議人更新冰箱費用之
    隻字片語，則兩造是否已就相對人給付異議人更新冰箱費用
    一事達成合意之約定，顯有疑義；至相對人所提其餘證據，
    僅能證明相對人有更新用電設備、購置新冰箱等情，亦不足
    以證明兩造已合意約定由相對人給付異議人更新冰箱費用。
    故異議人就其所述相對人承諾給付異議人冰箱更新費用乙節
    ，並未提出可供即時調查之證據以為釋明。
㈡、承上所述，綜觀異議人所提事證，實難認定異議人已就其主
    張對相對人有債權存在乙事，盡釋明之責，而使本院就其主
    張之事實，得生薄弱之心證，揆諸前揭規定及說明，異議人
    聲請對相對人核發支付命令，即不合於法定要件，應依民事
    訴訟法第513 條第1 項規定駁回其聲請。從而，原裁定以異
    議人未釋明其與相對人間有債權債務關係存在為由，駁回異
    議人支付命令之聲請，核無違誤，異議意旨指摘原裁定不當
    ，為無理由，應予駁回。
四、爰裁定如主文。
中　　華　　民　　國　　111 　年　　2 　　月　　24　　日
                民事第一庭  法  官  劉逸成
以上正本係照原本作成。
如對本裁定抗告，應於裁定送達後10日內向本院提出抗告狀，並
繳納抗告費新臺幣1,000元。
中　　華　　民　　國　　111 　年　　2 　　月　　24　　日
                            書記官  康雅婷